【裁判字號】    98,交抗,1689
【裁判日期】    980804
【裁判案由】    違反道路交通管理處罰條例
【裁判全文】
臺灣高等法院交通事件裁定            98年度交抗字第1689號
                                    98年度交抗字第1697號
抗  告  人
即受處分人  甲○○
上列抗告人因違反道路交通管理處罰條例案件，不服臺灣板橋地
方法院98年度交聲字第1167號、1168號，中華民國98年5月27日
裁定（原處分案號：北監營裁字第裁40-AEX614951號、40-AEX61
4952號）提起抗告，本院裁定如下：
    主  文
抗告駁回。
    理  由
一、原裁定意旨略以：受處分人甲○○於民國（下同）98年2月
    20日12時25分許，駕駛車牌號碼069-MS號營業用小客車，行
    經臺北市○○○路與南陽街交岔路口10公尺內臨時停車，且
    拒絕停車接受稽查而逃逸，為臺北市政府警察局中正第一分
    局忠孝西路派出所警員掣單逕行舉發。業據證人即舉發員警
    乙○○於原審到庭具結證述詳細取締過程，自堪認定。受處
    分人雖辯以當時搭載乘客下車後隨即駛離，並未有在路口10
    公尺內臨時停車之違規行為，且因後方車輛太多，不方便停
    車，原打算轉彎後再停車受檢，並未有拒絕停車接受稽查而
    逃逸之行為云云。惟查交通勤務警察或依法令執行交通稽查
    任務人員，開單舉發違反道路交通管理處罰條例所列之違規
    事實，經公路主管機關或警察機關所為之裁決處罰，本質上
    為行政處分，係公務員基於職務上權力，依法就特定之具體
    事件所為，並具有公法上效果之單方行政行為，而根據公務
    員為公法上行為具有公信力之原則，該行政處分當可被推定
    為真正，且其據以依法處分之事實認定，亦應可推定為正確
    無誤。本此公信原則，交通勤務警察或依法令執行交通稽查
    任務人員，在特殊情形下，當場不能或不宜攔截製單舉發時
    ，得當機處置而逕行舉發，以達成維護交通秩序及公共安全
    之行政目的。本件證人就受處分人違規情形已證述明確，亦
    無任何證據足資證明本件有捏造事實違法取締之情事，故證
    人本其維護交通秩序、安全職責所為之本件舉發，自應受到
    合法、正確之推定。原處分機關據以裁處受處分人罰鍰新台
    幣（下同）600元、3000元，並記違規點數1點，於法並無不
    當，本件異議為無理由，應予駁回等語。
二、抗告意旨略以: 本件事發路段之停車格，24小時都停滿機車
    ，抗告人如何能在該處停車，且該路段有行人穿越，尖峰時
    間人潮熙來攘往，如未禮讓行人將接受更嚴重裁罰，如此動
    輒得咎，民眾如何遵循? 當局賦予員警過多行政裁量權，致
    不肖員警便宜行事而廣招民怨，法院未能瞭解現場狀況，又
    不能判斷是非，僅依數十年前判例交代了事，實有違人民對
    公僕之託付，且有損法院公正廉明形象，難道要求公務員執
    行公務需有證據為憑，會造成政務窒礙難行? 此有臺灣高雄
    地方法院94年度交聲字第609號裁定為最佳解釋。又依本院
    96年度交抗字第148號裁定、臺灣台北地方法院96年度交聲
    更字第11號裁定意旨以觀，本件舉發員警當時係執行巡邏勤
    務而非交通勤務，依法不得據交通管理處罰條例對抗告人繩
    之以罰，且逕行告發有一定程序，員警未將抗告人帶回警訊
    ，亦未採任何禁制措施即任其駕車離去，反另以逕行告發處
    理，顯與臺北市交通事件裁決所96年5月15日北市裁三字第
    09634719400號函行文全台警察單位，希望減少舉發程序未
    符合法律規定之案件之意旨有違，亦顯示我國警勤教育之失
    敗，應一併追究執勤不當之疏失，況員警如認定抗告人有逃
    逸行為，為何仍眼睜睜目送其離去，難道是故意縱放疑犯?
    末查，抗告人平時即常遭證人乙○○找麻煩開罰單，並揚言
    每次都會開2張，原裁定竟認證人與抗告人間未有任何間隙
    云云，實與事實完全不符，爰依法提起抗告云云。
三、按汽車駕駛人，在交岔路口10公尺內臨時停車，處300元以
    上600元以下罰鍰，道路交通管理處罰條例第55條第2款定有
    明文；再汽車駕駛人，駕駛汽車有違反本條例之行為，經交
    通勤務警察或依法令執行交通稽查任務人員制止時，不聽制
    止或拒絕停車接受稽查而逃逸者，除按各該條規定處罰外，
    處3000元以上6000元以下罰鍰，並記違規點數1點，同條例
    第60條第1項、第63條第1項第1款亦定有明文。
四、經查：
  (一)按交通員警掣單舉發違反道路交通管理處罰條例所列之違規
    事實，本質上為行政處分，係公務員基於職務上權力，依法
    就特定之具體事件所為具公法上效果之單方行政行為，基於
    公務員為公法上行為具有公信力之原則，該行政行為當可被
    推定為真正，其據以依法處分之事實認定亦為正確無誤，此
    公信原則，乃立法者賦予行政機關制定違反道路交通事件統
    一裁罰標準及處理細則，使執勤警員得當機處分，以維護交
    通秩序、安全之行政目的，殊不得任意質疑行政處分之公信
    力。證人即舉發員警黃義榮，僅係於執行勤務適時發現抗告
    人上開違規情形而取締，與抗告人素不相識，復無怨隙，應
    無甘冒觸犯偽證之罪責，故意構詞誣陷受處分人之必要，苟
    無其他積極證據可佐，已難認其等有何濫行舉發違規之情形
    ；況依道路交通管理處罰條例科處行政罰事件，依據公法爭
    議之舉證責任分配法則，固應先由行政機關就其業已履踐相
    關正當法律程序，以及人民應受處罰之客觀違反法令行為，
    負證明之責，受處罰人就行政機關已為相當證明之前開事項
    ，若主張欠缺主觀歸責條件或為其他抗辯，亦須就其所辯提
    出反證。惟行政機關對於前開應為舉證事項，並非不得以執
    行查察取締勤務人員，依據調查人證之程序，使就親歷事實
    提供不可替代之證明方法。抗告人就該證人所述見聞經過之
    真實性倘有質疑，除依法定交互詢問程序加以檢驗外，亦不
    得僅因證人之個人身分、地位或與當事人之關係而謂其不得
    作證，或憑己意指為必須代以其他特定之證據方法，此在證
    人業已具結願依偽證罰則擔保證言可信之場合，尤屬當然。
    再者，考量交通違規行為又多屬迅速、稍縱即逝及不可回復
    等特性，舉發機關或原處分機關若能提出更多之法定證據方
    法，例如人證、書證、物證等證據資料以供司法審查之交通
    法庭加以判斷該交通違規行為之存否，自屬允當，惟若因前
    揭交通違規行為特性而無法提供更多相關之書證、物證時，
    則舉發員警於司法審查之訴訟程序上立於證人之地位而證述
    其當時親身目擊及見聞之交通違規行為經過，亦屬於法定證
    據方法之一之人證證述，於法亦不有違，並不以提出搜證資
    料為唯一之證據方法。
  (二)本件抗告人即受處分人甲○○，於前揭時、地，駕駛上開車
    號營業小客車，因於交岔路口10公尺內臨時停車，且拒絕停
    車接受稽查而逃逸之違規行為，經執勤員警依法掣單逕行舉
    發等情，業據證人即本件舉發員警乙○○於原審到庭具結證
    述明確。抗告人既未就證人之舉發有誤提出相關證據以供調
    查，本院復查無其他證據足資證明證人有捏造事實違法取締
    之情事，則其本於維護交通秩序、安全職責所為之舉發，自
    應受到合法、正確之推定，故證人所為舉發經過之證言，應
    堪採信。況抗告人於原審調查時亦當庭陳稱：「我有停車但
    是我沒有拿出證件及駕照出來，我是想說轉過去停」、「（
    你有無跟警察說後面車很多，你要轉過去停?）我沒有，等
    我轉過去的時候，我看到警察沒有跟過來」等語，顯然抗告
    人當時已知悉其遭執勤員警攔查並要求查核證件，依法即有
    接受檢查之義務，其逕自離去，不論原因為何，均無礙拒絕
    停車接受稽查而逃逸之違規認定，已無須科學儀器佐證其違
    規事實之存在。而抗告意旨稱證人挾怨舉發亦末舉能證以實
    其說，自能遽採。
  (三)再證人原審審理時已證稱：係接獲勤務中心通報，說凱薩前
    有違規停車，我是巡邏，就騎乘巡邏車過去看，在路口發現
    本輛車，…等情，遂開單舉發，且抗告狀亦附有多張證人擔
    任執勤員警所開具之交通違規舉發單，足認依證人係有開立
    舉發單職限之人，且抗告人有「拒絕停車接受稽查而逃逸」
    之違規，證人如何如抗告狀所指，將抗告人帶回警訊或採任
    何禁制措施，是抗告意旨稱本件員警舉發程序違法，自有誤
    解。又抗告人雖援引本院及地院相關案件裁定見解，主張本
    件員警舉發違法。查抗告人所舉裁定乃承辦法官就個別案件
    所表示之法律見解，固可供作本案之參考，惟法官依據法律
    獨立審判，於審判案件時，仍應依個案情節及相關卷證資料
    等一切情事綜為審酌，作出適法之裁判，不受他案見解之拘
    束，況抗告人所援引之他案，與本案情節尚非全然相同，其
    主張比附援引他案之裁判結果，難謂妥適。
  (四)綜上所述，抗告人確有前開違規行為，事證明確，足堪認定
    。原處分機關因而依道路交通管理處罰條例第55條第2款、
    第60條第1項及第63條第1項第1款，並參酌違反道路交通管
    理事件統一裁罰基準及處理細則之規定，裁處抗告人罰鍰
    600元、3000元，並記違規點數1點，即無違誤，原審並據此
    駁回抗告人之聲明異議，經核亦無不合，抗告人徒憑己意，
    任意指摘原審裁定不當，為無理由，應予駁回。
五、據上論結，應依道路交通案件處理辦法第26條，刑事訴訟法
    第412條裁定如主文。
中    華    民    國    98    年    8    月    4     日
            刑事第十六庭審判長法  官  溫耀源
                              法  官  許增男
                              法  官  王敏慧
以上正本證明與原本無異。
不得再抗告。
                              書記官  丁淑蘭
中    華    民    國    98    年    8     月    4     日


司法院資訊處製作；財團法人民間司法改革基金會備份。
